【裁判字號】    92,上訴,4030
【裁判日期】    921231
【裁判案由】    毒品危害防制條例
【裁判全文】
臺灣高等法院刑事判決                          九十二年度上訴字第四三號
    上  訴  人  臺灣板橋地方法院檢察署檢察官
    被      告  甲○○
    指定辯護人  包漢銘律師
右上訴人因被告違反毒品危害防制條例案件，不服臺灣板橋地方法院九十二年度訴字
第六三九號，中華民國九十二年九月三十日第一審判決（起訴案號：臺灣板橋地方法
院檢察署九十二年度偵字第一一三六號）提起上訴，本院判決如左：
    主  文
原判決撤銷。
甲○○持有第二級毒品，處有期徒刑陸月，如易科罰金以參佰元折算壹日。扣案之第
二級毒品「二亞甲基雙氧安非他命」（ＭＤＡ）壹佰顆沒收銷燬之。
    事  實
一、甲○○明知「二亞甲基雙氧安非他命」（ＭＤＡ）（俗稱搖頭丸、Ｋ他命）係屬
    於毒品危害防制條例第二條第二項第二款列管之第二級毒品 (法條附表一第八十
    二類），不得非法持有，竟於民國九十一年十二月二十五日某時在臺北市○○○
    路「雅宴」舞廳，向真實姓名年籍不詳綽號「阿東」之成年男子，以新台幣（下
    同）五千元之代價購買第二級毒品「二亞甲基雙氧安非他命」（ＭＤＡ）一百顆
    而持有之，嗣於九十一年十二月二十九日晚上十一時二十五分許，在臺北縣板橋
    市○○○路六號「錢櫃ＫＴＶ」前，為警當場查獲，並在其身上衣服口袋內扣得
    前揭「二亞甲基雙氧安非他命」（ＭＤＡ）一百顆。
二、案經臺北縣政府警察局板橋分局報告臺灣板橋地方法院檢察署檢察官偵查起訴。
    理  由
一、被告非法持有第二級毒品「二亞甲基雙氧安非他命」（ＭＤＡ）之事證如下
  (一)、右揭事實，迭據被告甲○○於警詢時、偵查中、原審及本院訊問時自白不諱，
      核與證人張玉明、鄭義憲之證述情節相符，並有「二亞甲基雙氧安非他命」（
      ＭＤＡ）一百顆扣案可資佐證。
  (二)、扣案之毒品，經原審送鑑定檢出確是第二級毒品 (法條附表一第八十二類)「
      二亞甲基雙氧安非他命」（ＭＤＡ）成分，亦有內政部警政署刑事警察局九十
      二年六月十六日刑鑑字第○九二○○九八○一六號鑑驗通知書乙紙附卷（原審
      卷第五九頁至第六十頁）可稽。檢察官起訴書、原審判決書及檢察官之上訴書
      均將被告持有之第二級毒品「二亞甲基雙氧安非他命」（ＭＤＡ，搖頭丸），
      誤植為第二級毒品（法條附表一第八十三類）「ＭＤＭＡ，快樂丸」，尚有未
      洽。
  (三)、被告辯護人辯護意旨稱：「被告曾因施用第二級毒品安非他命經法院裁定送觀
      察勒戒，此次持有第二級毒品之行為，應為該施用第二級毒品所吸收，不應論
      罪」云云，惟查：被告甲○○於本院訊問時供陳：「從十二月二十五日購買後
      到二十九日被查獲止，均未施用過「二亞甲基雙氧安非他命」（ＭＤＡ），之
      前也從來沒有吃過「二亞甲基雙氧安非他命」（ＭＤＡ），我以前只有施用安
      非他命而已」等語，足徵被告甲○○未曾施用過「二亞甲基雙氧安非他命」（
      ＭＤＡ）至明，被告既未曾施用「二亞甲基雙氧安非他命」（ＭＤＡ），自無
      施用行為吸收持有行為之可言。
  (四)、本件被告甲○○非法持有第二級毒品「二亞甲基雙氧安非他命」（ＭＤＡ）之
      事證明確，犯行堪以認定，應依法論科。
二、按「二亞甲基雙氧安非他命」（ＭＤＡ）係毒品危害防制條例第二條第二項所列
    管之第二級毒品（法條附表一第八十二類），核被告甲○○所為，係犯毒品危害
    防制條例第十一條第二項持有第二級毒品罪。另按「所謂事實同一，乃指刑罰權
    所以發生之原因事實，係屬同一者而言；因之同一犯罪事實，僅行為之程度不同
    或實施該行為之過程先後有別，諸如犯罪之完成於通常情形下，須經過各種不同
    階段，而各階段之犯罪行為，又均為法律規定應予評價處罰者，即令法律上之規
    範評價輕重容有不同，於訴訟法上，仍不失其為同一性之犯罪事實，其一部事實
    經起訴者，依審判不可分之原則，其起訴之效力自應及於全部，悉屬應予審判之
    範圍。而販賣毒品前均有持有行為，販賣行為與持有行為，乃實質上一罪關係，
    販賣行為吸收販賣前之持有行為，持有（一部）行為既已起訴，效力自及於販賣
    （全部）行為。」最高法院八十七年度台上字第四四六一號判決採同一見解，本
    院對被告非法持有第二級毒品「二亞甲基雙氧安非他命」（ＭＤＡ）之犯行，自
    得審判併敘此明，本件係犯罪事實之減縮並無變更起訴法條之問題。
三、原審未察，逕為被告甲○○無罪之諭知，疏未認定被告非法持有第二級毒品「二
    亞甲基雙氧安非他命」（ＭＤＡ）之犯行，尚有未合。
四、被告不成立販賣第二級毒品罪之理由如下：
  (一)、公訴意旨另以被告甲○○於九十一年十二月二十五日某時在臺北市○○○路「
      雅宴」舞廳，向真實姓名年籍不詳綽號「阿東」之成年男子，以新台幣（下同
      ）五千元之代價眅入第二級毒品ＭＤＭＡ一百顆，嗣於九十一年十二月二十九
      日晚上十一時二十五分許，在臺北縣板橋市○○○路六號「錢櫃ＫＴＶ」前，
      準備販賣時，為警當場查獲，因認被告甲○○犯有販賣第二級毒品罪嫌云云。
  (二)、訊據被告甲○○堅決否認有何販賣第二級毒品之犯行，辯稱：伊購買的「二亞
      甲基雙氧安非他命」（ＭＤＡ）是準備供自己施用等語。
  (三)、公訴人認定被告甲○○涉犯販賣第二級毒品ＭＤＭＡ罪嫌之理由，其主要論據
      在於認為被告持有大量之上開第二級毒品，其辯稱扣案毒品係僅供己吸食，並
      無販賣之行為云云實有違常情尚難採信。然查：
    １、被告於原審審理中已供稱查獲之毒品「二亞甲基雙氧安非他命」（ＭＤＡ）
        係向不明人士「阿東」所購買，此與公訴人之認定雖相符合，惟被告於上開
        時間為警查獲時，身上攜帶有一百顆ＭＤＡ，然此或因被告被查獲之時間距
        購買時間僅短短五天，又恐家人發現，乃放入衣服口袋鎖入機車置物箱內，
        故與常情無違，是被告所供向「阿東」購買毒品一節即堪採信，但此僅足認
        定被告有購買毒品ＭＤＡ而持有一節，茲所重應審酌者，則為被告於購買上
        述毒品前後，是否確有販賣之行為。
    ２、又扣案之上開毒品雖有一百顆，惟被告業已表明伊因工作需要，乃長期施用
        安非他命，但因安非他命較貴，故轉而吸食ＭＤＡ，伊為求得較低之價格乃
        一次購買較多之毒品一節，此亦未乖離一般施用毒品者大批購入價格較低之
        習慣常態，尚難以被告持有上開毒品一百顆遽為不利被告之證據。且被告經
        警查獲時亦僅查扣有上開毒品，並未在被告身上搜得供販毒之工具，如分裝
        袋等物，可產生確有販賣ＭＤＡ犯行合理懷疑之間接證據以供參酌，是仍尚
        不足以遽予推論其必有販賣之行為存在。
    ３、再查，證人鄭義憲於警詢中證稱：「…我們三人是打算要出去玩…」等語（
        見九十二年度偵字第一一三六號偵查卷第六頁背面）、證人張玉明於原審審
        理時證稱：「（問：為何到查獲地址現場集合？）我們當時是約好到別的地
        方去玩」（見原審卷第三四頁反面）等語，核與被告於答辯狀所述與朋友相
        約在上開地點之情節相符，足證被告與證人等應係欲一同出遊而約在上開地
        點，是公訴人以被告查獲當時在上開場所，即認被告有上開公訴人所指之販
        賣第二級毒品ＭＤＡ犯行，實屬推測之詞，因非被告販賣毒品之積極證據，
        不得以此臆測之詞，即認定被告有販賣上開毒品之行為。
    ４、證人即當時查獲被告甲○○持有上開毒品之臺北縣警察局板橋分局後埔派出
        所員警謝英山到原審結證稱：「（問：如何發現被告形跡可疑？）我是便衣
        勤務，在提款機附近會加強盤查，因為經常有歹徒強押被害人去提款機領錢
        」、「（問：發現被告有向其他不特定人兜售否？）沒有。我是在板橋市○
        ○○路五號世華銀行提款機前盤查」（見原審卷第二三頁至第二四頁）等語
        。是查獲之員警僅以主觀上之推測即認定被告涉有上開犯行，且又無法證明
        被告確有販賣上開毒品之行為，則公訴人推認被告甲○○犯販賣第二級毒品
        ＭＤＡ之行為，即屬無據。
  (四)、此外，亦查無其他積極證據足認被告確有公訴人所指販賣第二級毒品之犯行，
      本應為無罪之判決，惟因此部分與被告前揭非法持有第二級毒品經論罪科刑部
      分有實質上一罪之關係，故不另為無罪之諭知。
五、檢察官上訴意旨略以：１、本件被告所持有之第二級毒品ＭＤＡ數量為一百顆，
    已非一般吸食者供己施用之數量，更非一般施用者為求較低價格而大批購入之數
    量。２、被告購買毒品後，竟僅恐家人發現，即置放於機車置物箱，而未懼警方
    之臨檢，而有刑事責任之產生，實與常情有違。３、被告住居所係在台北縣三重
    市，證人張玉明係住居於桃園市○○街，證人鄭義憲係住居於台北縣永和市，以
    三人住居處所觀之，豈有相約至毫不相關之台北縣板橋市，復至其他處所遊玩之
    理？是證人張玉明及鄭義憲之證詞，顯為迴護之詞，不足採信。４、雖證人謝英
    山並未當場查獲被告有販賣之犯行，惟綜合前開證據觀之，已足認被告有意圖販
    賣而持有毒品之犯行，理應變更起訴法條而為實體判決等語。惟查：
  (一)、上訴意旨稱「一百顆ＭＤＡ，已非一般吸食者供己施用之數量，更非一般施用
      者為求較低價格而大批購入之數」，純係檢察官主觀推測之詞，並無客觀之依
      據，尚難採信。
  (二)、被告對「置放ＭＤＡ於機車置物箱」一節，供稱：伊因怕遭警臨檢，但更怕放
      置家中會被女朋友發現而不得不暫放於機車置物箱內等語（此一事實，業經證
      人即被告之女友洪瑜瑄到本院結證屬實在卷），是以檢察官上訴意旨稱被告「
      未懼警方之臨檢，而有刑事責任之產生，實與常情有違」，顯非事實。
  (三)、證人張玉明及鄭義憲之證詞，與事實相符，已查明如前，檢察官認係「顯為迴
      護被告之詞」，尚不足採。
  (四)、最高法院九十二年台上字第一二八號判例要旨：「刑事訴訟法第一百六十一條
      已於民國九十一年二月八日修正公布，其第一項規定：檢察官就被告犯罪事實
      ，應負舉證責任，並指出證明之方法。因此，檢察官對於起訴之犯罪事實，應
      負提出證據及說服之實質舉證責任。倘其所提出之證據，不足為被告有罪之積
      極證明，或其指出證明之方法，無從說服法院以形成被告有罪之心證，基於無
      罪推定之原則，自應為被告無罪判決之諭知。本件原審審判時，修正之刑事訴
      訟法關於舉證責任之規定，已經公布施行，檢察官仍未提出適合於證明犯罪事
      實之積極證據，並說明其證據方法與待證事實之關係；原審對於卷內訴訟資料
      ，復已逐一剖析，參互審酌，仍無從獲得有罪之心證，因而維持第一審諭知無
      罪之判決，於法洵無違誤。」本件原審對於卷內訴訟資料，復已逐一剖析，參
      互審酌，仍無從獲得被告甲○○販賣或意圖販賣而持有第二級毒品之心證，檢
      察官仍前執前詞提起上訴，主張被告意圖販賣而持有第二級毒品云云，尚屬無
      據。
六、檢察官上訴意旨，以被告應構成意圖販賣而持有第二級毒品罪為由，提起上訴，
    指摘原判決不當，為無理由，惟因原判決仍有前揭瑕疵而無可維持，自應由本院
    將原判決予以撤銷改判。爰審酌被告犯後尚能坦承犯行，犯罪之動機、目的、手
    段、持有毒品之數量ＭＤＡ一百顆，及其犯罪所生之危害等一切情狀，量處有期
    徒刑六月，並諭知得易科罰金之折算標準，以示懲儆。扣案之第二級毒品ＭＤＡ
    一百顆，係查獲之毒品，不問屬於犯人與否，均依毒品危害防制條例第十八條第
    一項前段規定沒收銷燬之。
據上論斷，應依刑事訴訟法第三百六十九條第一項前段、第三百六十四條、第二百九
十九條第一項前段，毒品危害防制條例第十一條第二項、第十八條第一項前段，刑法
第四十一條第一項，罰金罰鍰提高標準條例第一條、第二條前段，判決如主文。
本案經檢察官周誠南到庭執行職務。
中      華      民      國    九十二    年     十二     月    三十一    日
                              臺灣高等法院刑事第二庭
                                  審判長法  官  蔡  長  溪
                                        法  官  楊  貴  志
                                        法  官  林  俊  益
右正本證明與原本無異。
檢察官如不服本判決，應於收受送達後十日內向本院提出上訴書狀，其未敘述上訴之
理由者並得於提起上訴後十日內向本院補提理由書。
被告不得上訴。
                                        書記官  陳  明  琴
中      華      民      國    九十三    年      一      月      二      日


司法院資訊處製作；財團法人民間司法改革基金會備份。
